---
title: "Informe del Taller 3"
author: "Julian Velandia, Julian Albarracín, Tomas Bermudez"
date: "`r Sys.Date()`"
output: 
  html_document:
    toc: true
    toc_float: true
    number_sections: true
    theme: darkly
    css: estilo.css
---

# Descripción

A continuación se presenta el desarrollo del *Taller #3*, en el cuál se solucionan 5 puntos impares multiplos de 3 de las páginas 92, 93 y 94 del libro de Probabilidad de Walpole relacionados con la función de distribución acumulativa para variables Continuas y Discretas.

# Desarrollo

```{r echo=FALSE, message=FALSE}
library(ggplot2)
```

## Primer punto

***Enunciado 3.9: *** La proporción de personas que responden a cierta encuesta enviada por correo es una variable aleatoria continua X que tiene la siguiente función de densidad:

$$
f(x) =
\begin{cases}
\frac{2(x + 2)}{5}, & \text{si } 0 < x < 1, \\
0, & \text{en otro caso}.
\end{cases}
$$

  a) Demuestre que P(0 < X < 1) = 1. 
  b) Calcule la probabilidad de que más de 1/4 pero menos de 1/2 de las personas contactadas respondan a este tipo de encuesta."
  
***Solución: ***
```{r echo=FALSE,  fig.align="center", message=FALSE}
f.x <- function(x) {
  ifelse(0 < x, 1/4 * exp(-x/4),0)
}

pruebafDensidad <- integrate(f.x, lower = 0, upper = Inf)$value; pruebafDensidad

cat("", pruebafDensidad)

x <- seq(0,20,by = 0.01)
y <- sapply(x,f.x)

df <- data.frame(x,y)
sola <- integrate(f.x, lower = 6, upper = Inf)$value; sola

df_fill <- subset(df, x >= 6 & x <= 20)

ggplot(df, aes(x = x, y = y)) +
  geom_line(color = "aquamarine3", linewidth = 1) +
  geom_area(data = df_fill, aes(x = x, y = y), fill = "magenta2", alpha = 0.4) +
  scale_x_continuous(expand = c(0, 0), limits = c(0, 25), breaks = seq(0, 25, by = 5)) +  # evitar espacio extra
  scale_y_continuous(expand = c(0, 0), limits = c(0, max(df$y)*1.1)) +  # más pegado al eje
  theme_minimal(base_size = 14) +
  theme(
    plot.title = element_text(hjust = 0.5, face = "bold", size = 18), # centered title, sz and bold
    axis.title = element_text(face = "bold"), # title ejes bold
    axis.text = element_text(color = "black"), # col text
    axis.line = element_line(color = "black") # mostrar líneas de ejes
  ) +
  labs(
    title = "Función de Densidad", x = "x - Proporción personas contactadas", 
    y = "f(x) - Probabilidad Respuesta a Encuesta"
  ) +
  # Flechas simulando los ejes cartesianos
  annotate("segment", x = 0, xend = 25, y = 0, yend = 0,
           arrow = arrow(type = "closed", length = unit(0.3, "cm")),
           color = "black", linewidth = 0.8) +
  annotate("segment", x = 0, xend = 0, y = 0, yend = max(df$y) * 1.1,
           arrow = arrow(type = "closed", length = unit(0.3, "cm")),
           color = "black", linewidth = 0.8)

cat("b) La probabilidad de que más de 1/4 pero menos de 1/2 de las personas contactadas respondan a este tipo de encuesta es:", sol9b)

solb <- integrate(f.x, lower = 0, upper = 1)$value; solb

f.xE <- function(x) {
  ifelse(0 < x, x * (1/4 * exp(-x/4)),0)
}

f.xE2 <- function(x) {
  ifelse(0 < x, (x**2) * (1/4 * exp(-x/4)),0)
}

#Valor esperado
e.x <- integrate(f.xE, lower = 0, upper = Inf)$value; e.x
#Varinza
e.x2 <- integrate(f.xE2, lower = 0, upper = Inf)$value; e.x2

var <- e.x2 - e.x**2; var
#Desviación estandar
des <- sqrt(var); des

(choose(6,0)*choose(6,0))/choose(6,3)
8/27

```

## Segundo punto

***Enunciado 3.15: *** Calcule la función de distribución acumulativa de la variable aleatoria X que represente el número de unidades defectuosas en el ejercicio 3.11. Luego, utilice F(x) para calcular:

  a) P(X = 1);
  b) P(0 < X ≤ 2).
  
***Solución: ***

Del total de 7 televisores, 2 están defectuosos y se compran 3 al azar, x es la cantidad de defectuosos que fueron comprados, x puede tener los valores de 0, 1 y 2, se calculan las probabilidades y se obtiene que la distribución de probabilidad es la siguiente:

```{r echo=FALSE,  fig.align="center"}
# P(X = x)= f(x)

N <- 7 # Total

n <- 3  # tamaño de la muestra

k <- 2  # defectuosos

Nk <- N - k # num de comp buenos

x <- 0:2 # valores que puede tomar x

f.x.15 <- round(choose(k,x)*choose(N-k,n-x)/choose(N,n),3);

tbl3.8 <- data.frame(x,f.x.15); 

tbl3.8

ggplot(data = tbl3.8, aes(x = x,y = f.x.15)) +
  geom_point(col='brown') +
  geom_segment(aes(x = x,y = 0 ,xend = x,yend = f.x.15),
               col="cadetblue",linetype = "dashed") +
  labs(title = "Distribucion de probabilidad del punto 3.11")+
  theme_minimal()

cat("a) La P (X = 1) es la misma f(1), que es: ", f.x.15[2])
```
La función de distribución acumulativa es:

$$
F(x) =
\begin{cases}
0 & \text{si } x < 0 \\
\dfrac{2}{7} & \text{si } 0 \leq x < 1 \\
\dfrac{6}{7} & \text{si } 1 \leq x < 2 \\
1 & \text{si } x \geq 2
\end{cases}
$$
```{r echo=FALSE,  fig.align="center"}
F.x.15 <- function(x){
  ifelse(x < 0,0,
         ifelse(x < 1,2/7,
                ifelse(x < 2, 6/7,1)))
}

x <- seq(-1, 4, by = 0.01)  # Crea un vector de -1 a 4 con pasos de 0.1

fda_valores <- sapply(x, F.x.15) 

df <- data.frame(x = x, fda = fda_valores)

ggplot(df, aes(x = x, y = fda)) +
  geom_line(col = "skyblue4") +
  labs(x = "Valores de x", y = "Probabilidad acumulativa") +
  ggtitle("Funcion de Distribucion Acumulativa (FDA)") + 
  theme_minimal()

cat("b) La P(0 < X <= 2) se calcula como F(2) - F(0), se le resta F(0) porque solo queremos la probabilidad de que sea mayor a 0 y menor o igual a dos, y este valor es: ", F.x.15(2) - F.x.15(0))
```

## Tercer punto

***Enunciado 3.21: *** Considere la función de densidad

$$
f(x) =
\begin{cases}
k\sqrt{x}, & \text{si } 0 < x < 1, \\
0, & \text{en otro caso}.
\end{cases}
$$

  a) Evalúe k
  b) Calcule F(x) y utilice el resultado para evaluar P(0.3 < X < 0.6).

***Solución: ***
$$
\int_0^1 k\sqrt{x} \, dx = 1 \\
k \int_0^1 x^{1/2} \, dx = k \cdot \left[ \frac{2}{3} x^{3/2} \right]_0^1 \\
k \cdot \frac{2}{3} \cdot 1 = 1 \\
k \cdot \frac{2}{3} = 1 \Rightarrow k = \frac{3}{2}
$$

```{r echo=FALSE, fig.align="center"}

k_21 <- 3/2

cat("a) Para que f(x) sea una función de densidad. El valor de k es: ", k_21)

f.x.21 <- function(x){
  ifelse(0<x, ifelse(x<1, 1.5*sqrt(x),0),0)
}
sol21b <- integrate(f.x.21, lower = 0.3, upper = 0.6)$value

x.21 <- seq(0,1, by=0.001)
y.21 <- sapply(x.21,f.x.21)
df3 <- data.frame(x.21, y.21)
df3_fill <- subset(df3, x.21 >= 0.3 & x.21 <= 0.6)

ggplot(df3, aes(x = x.21, y = y.21)) +
  geom_line(color = "maroon", size = 1) +
  geom_area(data = df3_fill, aes(x = x.21, y = y.21), fill = "mediumpurple", alpha = 0.4) +
  scale_x_continuous(expand = c(0, 0), limits = c(0, 1.1), breaks = seq(0, 1.1, by = 0.1)) +  # evitar espacio extra
  scale_y_continuous(expand = c(0, 0), limits = c(0, max(df3$y.21)*1.1)) +  # más pegado al eje
  theme_minimal(base_size = 14) +
  theme(
    plot.title = element_text(hjust = 0.5, face = "bold", size = 18), # centered title, sz and bold
    axis.title = element_text(face = "bold"), # title ejes bold
    axis.text = element_text(color = "black"), # col text
    axis.line = element_line(color = "black") # mostrar líneas de ejes
  ) +
  labs(
    title = "Función de Densidad", x = "x", 
    y = "f(x)"
  ) +
  # Flechas simulando los ejes cartesianos
  annotate("segment", x = 0, xend = 1.1, y = 0, yend = 0,
           arrow = arrow(type = "closed", length = unit(0.3, "cm")),
           color = "black", size = 0.8) +
  annotate("segment", x = 0, xend = 0, y = 0, yend = max(df3$y.21) * 1.1,
           arrow = arrow(type = "closed", length = unit(0.3, "cm")),
           color = "black", size = 0.8)

cat("b) La probabilidad P(0.3 < X < 0.6) para esta función, la cuál representa 
el área sombreada de la gráfica, es:", sol21b)
```

## Cuarto punto

***Enunciado 3.27: *** El tiempo que pasa, en horas, antes de que una parte importante de un equipo electrónico que se utiliza para fabricar un reproductor de DVD empiece a fallar tiene la siguiente función de densidad:

$$
f(x) =
\begin{cases}
\frac{1}{2000} \exp\left(-\frac{x}{2000}\right), & x \geq 0, \\
0, & x < 0.
\end{cases}
$$

  a) Calcule F(x).
  b) Determine la probabilidad de que el componente (y, por lo tanto, 
  el reproductor de DVD) funcione durante más de 1000 horas antes de 
  que sea necesario reemplazar el componente.
  c) Determine la probabilidad de que el componente falle antes de 2000 horas.

***Solución: ***
```{r echo=FALSE,  fig.align="center"}

f.x.27 <- function(x){
  ifelse(x > 0, (1/2000)* exp(-x/2000), 0)
}

F.x.27 <- integrate(f.x.27, lower = 0, upper = Inf)$value;
#F(x)= 1 - e^(-x/2000)
cat("a) F(x): 1 - e^(-x/2000) =", F.x.27)
x.27 <- seq(0,3200, by = 0.1)
y.27 <- sapply(x.27, f.x.27)

df2 <- data.frame(x.27,y.27)
df2_fill <- subset(df2, x.27 >= 1000 & x.27 <= 3200)

ggplot(df2, aes(x = x.27, y = y.27)) +
  geom_line(color = "maroon", size = 1) +
  geom_area(data = df2_fill, aes(x = x.27, y = y.27), fill = "mediumpurple", alpha = 0.4) +
  scale_x_continuous(expand = c(0, 0), limits = c(0, 3200), breaks = seq(0, 3200, by = 500)) +  # evitar espacio extra
  scale_y_continuous(expand = c(0, 0), limits = c(0, max(df2$y.27)*1.1)) +  # más pegado al eje
  theme_minimal(base_size = 14) +
  theme(
    plot.title = element_text(hjust = 0.5, face = "bold", size = 18), # centered title, sz and bold
    axis.title = element_text(face = "bold"), # title ejes bold
    axis.text = element_text(color = "black"), # col text
    axis.line = element_line(color = "black") # mostrar líneas de ejes
  ) +
  labs(
    title = "Función de Densidad", x = "x - Horas", 
    y = "f(x) - Probabilidad de Funcionamiento"
  ) +
  # Flechas simulando los ejes cartesianos
  annotate("segment", x = 0, xend = 3200, y = 0, yend = 0,
           arrow = arrow(type = "closed", length = unit(0.3, "cm")),
           color = "black", size = 0.8) +
  annotate("segment", x = 0, xend = 0, y = 0, yend = max(df2$y) * 1.1,
           arrow = arrow(type = "closed", length = unit(0.3, "cm")),
           color = "black", size = 0.8)

sol27b <- integrate(f.x.27, lower = 1000, upper = Inf)$value
cat("b) La probabilidad de que el componente funcione más de 1000 horas es:", sol27b)

sol27c <- integrate(f.x.27, lower = 0, upper = 2000)$value
cat("c) La probabilidad de que el componente falle antes de cumplir 2000 horas es:", sol27c)
```

## Quinto punto

***Enunciado 3.33: *** Suponga que cierto tipo de pequeñas empresas de procesamiento dedatos están tan especializadas que algunas tienen dificultades para obtener utilidades durante su primer año de operación. La función de densidad de probabilidad que caracteriza la proporción Y que obtiene utilidades está dada por:

$$
f(y) =
\begin{cases}
k y^4 (1 - y)^3, & 0 \leq y \leq 1, \\
0, & \text{en otro caso}.
\end{cases}
$$

  a) ¿Cuál es el valor de k que hace de la anterior una
  función de densidad válida?
  b) Calcule la probabilidad de que al menos 50% de
  las empresas tenga utilidades durante el primer año.
  c) Calcule la probabilidad de que al menos 80% de las
  empresas tenga utilidades durante el primer año.

***Solución: ***
$$
\int_0^1 k y^4 (1 - y)^3 \, dy = 1 \\
k \int_0^1 y^4 (1 - y)^3 \, dy = k \int_0^1 (-y^7 + 3y^6 - 3y^5 + y^4) \, dy \\
= k \left( -\frac{1}{8} + \frac{3}{7} - \frac{1}{2} + \frac{1}{5} \right) \\
= k \cdot \frac{1}{280} = 1 \\
\Rightarrow k = 280
$$
```{r echo=FALSE, fig.align="center"}
k.33 <- 280
cat("a) El valor de k que hace que f(x) sea una función de densidad válida es:", k.33)
f.x.33 <- function(x){
  ifelse(0<x,ifelse(x<1,280*(x**4)*((1-x)**3),0),0)
}

x.33 <- seq(0,1,by=0.001)
y.33 <- sapply(x.33, f.x.33)
df5 <- data.frame(x.33,y.33)

df5_fill <- subset(df5, x.33 >= 0.5 & x.33 <= 1)

ggplot(df5, aes(x = x.33, y = y.33)) +
  geom_line(color = "#548B54", size = 1) +
  geom_area(data = df5_fill, aes(x = x.33, y = y.33), fill = "steelblue3", alpha = 0.6) +
  scale_x_continuous(expand = c(0, 0), limits = c(0, 1.1), breaks = seq(0, 1.1, by = 0.1)) +  # evitar espacio extra
  scale_y_continuous(expand = c(0, 0), limits = c(0, max(df5$y.33)*1.1)) +  # más pegado al eje
  theme_minimal(base_size = 14) +
  theme(
    plot.title = element_text(hjust = 0.5, face = "bold", size = 18), # centered title, sz and bold
    axis.title = element_text(face = "bold"), # title ejes bold
    axis.text = element_text(color = "black"), # col text
    axis.line = element_line(color = "black") # mostrar líneas de ejes
  ) +
  labs(
    title = "Función de Densidad", x = "Proporción de empresas", 
    y = "Probabilidad"
  ) +
  # Flechas simulando los ejes cartesianos
  annotate("segment", x = 0, xend = 1.1, y = 0, yend = 0,
           arrow = arrow(type = "closed", length = unit(0.3, "cm")),
           color = "black", size = 0.8) +
  annotate("segment", x = 0, xend = 0, y = 0, yend = max(df5$y) * 1.1,
           arrow = arrow(type = "closed", length = unit(0.3, "cm")),
           color = "black", size = 0.8)

sol33b <- integrate(f.x.33, lower = 0.5, upper = 1)$value
cat("b) La probabilidad de que al menos el 50% de las empresas tenga utilidades 
durante el primer año es:", sol33b)


df5_fillc <- subset(df5, x.33 >= 0.8 & x.33 <= 1)

ggplot(df5, aes(x = x.33, y = y.33)) +
  geom_line(color = "#8B3626", size = 1) +
  geom_area(data = df5_fillc, aes(x = x.33, y = y.33), fill = "turquoise4", alpha = 0.6) +
  scale_x_continuous(expand = c(0, 0), limits = c(0, 1.1), breaks = seq(0, 1.1, by = 0.1)) +  # evitar espacio extra
  scale_y_continuous(expand = c(0, 0), limits = c(0, max(df5$y.33)*1.1)) +  # más pegado al eje
  theme_minimal(base_size = 14) +
  theme(
    plot.title = element_text(hjust = 0.5, face = "bold", size = 18), # centered title, sz and bold
    axis.title = element_text(face = "bold"), # title ejes bold
    axis.text = element_text(color = "black"), # col text
    axis.line = element_line(color = "black") # mostrar líneas de ejes
  ) +
  labs(
    title = "Función de Densidad", x = "Proporción de empresas", 
    y = "Probabilidad"
  ) +
  # Flechas simulando los ejes cartesianos
  annotate("segment", x = 0, xend = 1.1, y = 0, yend = 0,
           arrow = arrow(type = "closed", length = unit(0.3, "cm")),
           color = "black", size = 0.8) +
  annotate("segment", x = 0, xend = 0, y = 0, yend = max(df5$y) * 1.1,
           arrow = arrow(type = "closed", length = unit(0.3, "cm")),
           color = "black", size = 0.8)
sol33c <- integrate(f.x.33, lower = 0.8, upper = 1)$value
cat("c) La probabilidad de que al menos el 50% de las empresas tenga utilidades 
durante el primer año es:", sol33c)
```