---
title: "Parcial 1 Probabilidad y Estadistica"
author:
- Julian Velandia
- Julian Albarracín
- Tomas Bermudez
date: "`r Sys.Date()`"
output:
  html_document:
    toc: true
    toc_float: true
    number_sections: true
    theme: darkly
    css: estilo.css
  pdf_document:
    toc: true
---

# Descripción

A continuación se presenta el desarrollo del *Parcial #1*, en el cuál se solucionan 14 puntos relacionados al análisis de estadítico de las variables de la base de datos

# Desarrollo

```{r echo=FALSE, message=FALSE}
library(readxl)
library(ggplot2)
library(scales)
library(dplyr)
baseEstadistica <- read_excel("D:/Documentos/RStudio Files/RCodesUnal/PARCIAL1/Base_Estadistica_Descriptiva.xlsx", skip = 1)  
```

## Primer punto

***Enunciado: *** ¿Cuál es la proporción de estudiantes por cada nivel educativo? Construya una tabla de frecuencias y un gráfico de barras.

```{r echo=FALSE,  fig.align="center"}
View(baseEstadistica)
tb_ed <- prop.table(table(baseEstadistica$NivelEducativo))
tb_df <- as.data.frame(tb_ed);
colnames(tb_df) <- c("NivelEducativo", "Proporcion");

barplotNivelEducativo <- ggplot(tb_df, aes(x = NivelEducativo, y = Proporcion)) +
  geom_bar(stat = "identity", fill = "#69b3a2", color = "black") +
  labs(title = "Proporción de estudiantes por cada nivel educativo",
       x = "Nivel Educativo",
       y = "Proporción") +
  scale_y_continuous(limits = c(0, 1)) +
  theme_minimal()

tb_df
barplotNivelEducativo
```

## Segundo punto

***Enunciado: *** ¿Qué porcentaje de las personas pertenece a cada género? Represente sus resultados en un gráfico de pastel.

```{r echo=FALSE,  fig.align="center"}
Gn <- prop.table(table(baseEstadistica$Genero)) * 100;
tb2_df <- as.data.frame(Gn); 
colnames(tb2_df) <- c("Genero", "Frecuencia")
pieplot <- ggplot(tb2_df, aes(x = "", y = Frecuencia, fill = Genero)) +
  geom_bar(stat = "identity", width = 1) +
  coord_polar(theta = "y") +
  labs(title = "Distribución por género") +
  theme_void() +
  geom_text(aes(label = paste0(Frecuencia, "%")),
            position = position_stack(vjust = 0.5)) +
  scale_fill_brewer(palette = "Pastel2")

Gn
pieplot
```

## Tercer punto

***Enunciado: *** Calcule la media, mediana y desviación estándar de la variable Edad.

```{r echo=FALSE}
media_edad <- mean(baseEstadistica$Edad, na.rm = TRUE)
mediana_edad <- median(baseEstadistica$Edad, na.rm = TRUE)
desv_edad <- sd(baseEstadistica$Edad, na.rm = TRUE)
cat("Media: ", media_edad)
cat("Mediana: ",mediana_edad)
cat("Desviación estandar: ", desv_edad)
```

## Cuarto punto

***Enunciado: *** ¿Cuántas personas tienen más de 3 hermanos? Represente esta información en un gráfico de barras.

```{r echo=FALSE,  fig.align="center"}
tot_persinherm <- sum(baseEstadistica$Hermanos > 3)
NumeroHermanos <- ggplot(baseEstadistica, aes(x = factor(Hermanos))) + 
  geom_bar(fill = "#1f77b4") + 
  labs(title = "Numero de Hermanos", x = "Hermanos", y = "Frecuencia") +
  geom_text(stat = "count", aes(label = after_stat(count)), vjust = -0.5, fontface = "italic", size = 4) +
  theme_classic(base_size = 14) +
  theme(plot.title = element_text(hjust = 0.5, face = "bold", size = 16),
        legend.position = "none")

cat("Cantidad de personas con mas de 3 hermanos: ",tot_persinherm)
NumeroHermanos
```

## Quinto punto

***Enunciado: *** Calcule el rango, la varianza y el coeficiente de variación de la variable IngresoMensual.
```{r echo=FALSE}
rangoIngresoMensual <- max(baseEstadistica$IngresoMensual) - min(baseEstadistica$IngresoMensual)
varianzaIngresoMensual <- var(baseEstadistica$IngresoMensual)
cv <- round(sd(baseEstadistica$IngresoMensual) / mean(baseEstadistica$IngresoMensual) * 100, 2)

cat("Rango: ",rangoIngresoMensual)
cat("Varianza: ",varianzaIngresoMensual)
cat("Coeficiente de variación: ",cv)
```

## Sexto punto

***Enunciado: *** Construya un histograma de la variable Estatura. ¿Qué puede decir sobre su distribución?

```{r echo=FALSE, fig.align="center"}
histogramaEstatura <- ggplot(baseEstadistica, aes(x = Estatura)) +
  geom_histogram(bins = 30, fill = "#69b3a2", color = "white", alpha = 0.8) +
  scale_x_continuous(labels = comma) +
  labs(title = "Distribución de la Estatura",
       x = "Estatura",
       y = "Frecuencia") +
  theme_minimal(base_size = 12) +
  theme(
    plot.title = element_text(face = "bold", size = 14, hjust = 0.5, colour = "black"),
    axis.title = element_text(face = "bold"),
    panel.grid.major = element_line(color = "grey80"),
    panel.grid.minor = element_blank()
  )

histogramaEstatura
```

***Resultado: *** La distribución de la estatura muestra una forma aproximadamente uniforme, con frecuencias similares a lo largo de todo el rango de valores, sin embargo, se observa que existe una moda que es la estatura de aproximadamente 1.58m.

## Septimo punto

***Enunciado: *** Compare las alturas promedio (Estatura) por género (Genero). ¿Cuál es la diferencia más destacada?

```{r echo=FALSE, fig.align="center"}
est_gen_prom <- baseEstadistica %>%
  group_by(Genero) %>%
  summarise(Estatura_promedio = mean(Estatura, na.rm = TRUE))

diferencia_maxima <- max(est_gen_prom$Estatura_promedio) - min(est_gen_prom$Estatura_promedio)

barplotGeneroEstatura <- ggplot(est_gen_prom, aes(x = Genero, y = Estatura_promedio, fill = Genero)) +
  geom_bar(stat = "identity", width = 0.6) +
  scale_fill_brewer(palette = "Set1") +
  labs(title = "Estatura Promedio por Genero",
       y = "Estatura Promedio", x = "Genero") +
  geom_text(aes(label = round(Estatura_promedio, 2)), vjust = -0.5, fontface = "italic", size = 4) +
  theme_classic(base_size = 12) +
  theme(plot.title = element_text(hjust = 0.5, face = "bold", size = 16),
        legend.position = "none")

est_gen_prom
cat("Diferencia: ", round(diferencia_maxima, 2))
barplotGeneroEstatura
```

***Resultado: *** La diferencia más destacada es la diferencia entre el género otro y el masculino, cuya diferencia es de 0.02m

## Octavo punto

***Enunciado: *** Analice si los ingresos promedio (IngresoMensual) varían según el nivel educativo (NivelEducativo).

```{r echo=FALSE, fig.align="center"}

ingresos_promedio <- baseEstadistica %>%
  group_by(NivelEducativo) %>%
  summarise(IngresoPromedio = mean(IngresoMensual, na.rm = TRUE))

BoxplotIngresoEducacion <- ggplot(baseEstadistica, aes(x = NivelEducativo, y = IngresoMensual, fill = NivelEducativo)) + 
  geom_boxplot(outlier.shape = 8, outlier.color = "red") +
  scale_fill_manual(values = c("#8dd3c7", "#ffffb3", "#bebada", "#fb8072")) +
  labs(title = "Distribucion del Ingreso segun Nivel Educativo", 
       x = "Nivel Educativo", y = "Ingreso Mensual") +
  coord_flip() +
  theme_classic(base_size = 14, base_family = "serif") + 
  theme(plot.title = element_text(hjust = 0.5, face = "bold", size = 16),
        axis.title = element_text(face = "bold"),
        legend.position = "none",
        axis.text.x = element_text(angle = 0, hjust = 0.5))

ingresos_promedio
BoxplotIngresoEducacion
```

***Resultado: *** A pesar de que los promedios son bastantes similares, gracias a los casos atípicos visibles en el diagrama de caja, podemos decir vagamente que las personas con menor nivel educativo tiene mayores ingresos

## Noveno punto

***Enunciado: *** Construya un diagrama de caja y bigotes para los ingresos mensuales (IngresoMensual) por nivel educativo (NivelEducativo).

```{r echo=FALSE, fig.align="center"}
BoxplotIngresoMensual_Educacion <- ggplot(baseEstadistica, aes(x = IngresoMensual, y = NivelEducativo, fill = NivelEducativo)) +
  geom_boxplot(outlier.color = "red", outlier.shape = 8, alpha = 0.7) +
  scale_fill_brewer(palette = "PuBu") +
  labs(title = "Boxplot del Ingreso Mensual por Nivel Educativo",
       x = "Ingreso Mensual", y = "Nivel Educativo") +
  scale_x_continuous(label = comma) +
  theme_minimal(base_size = 12)

BoxplotIngresoMensual_Educacion
```

## Decimo punto

***Enunciado: *** Grafique la relación entre Edad y IngresoMensual con un gráfico de dispersión. ¿Hay alguna tendencia aparente?

```{r echo=FALSE, fig.align="center"}
DispercionEdadIngreso <- ggplot(baseEstadistica, aes(x = Edad, y = IngresoMensual, fill = IngresoMensual, color = IngresoMensual)) + 
  geom_point(size = 1, alpha = 0.5) +
  labs(title = "Ingreso Mensual según la Edad",
       x = "Edad", y = "Ingreso Mensual")

DispercionEdadIngreso
```

***Resultado: *** No se observa alguna tendencia aparente

## Onceavo punto

***Enunciado: *** Construya una tabla de doble entrada que muestre la distribución conjunta de Genero y NivelEducativo.

```{r echo=FALSE}
tabla <- table(baseEstadistica$Genero, baseEstadistica$NivelEducativo)

tabla
```

## Doceavo punto

***Enunciado: *** Calcule la proporción de personas con más de 2 hermanos que tienen un ingreso mensual superior a $3000.

```{r echo=FALSE}
condicion_hermanos <- baseEstadistica %>%
  filter(Hermanos > 2)

casos_condicion <- condicion_hermanos %>%
  filter(IngresoMensual > 3000) %>%
  nrow()
casos_totales <- nrow(condicion_hermanos)
proporcion <- casos_condicion/casos_totales

cat("Casos de condición: ", casos_condicion)
cat("Casos totales: ", casos_totales)
cat("Proporción: ", round(proporcion, 2))
```

# Resultados

## Treceavo punto

***Enunciado: *** A partir de los resultados obtenidos, ¿qué variables parecen tener mayor relación con el ingreso mensual? Justifique su respuesta.

***Resupuesta: *** Según las graficas anterirores y la interpretación que se le pueden dar a ellas, podríamos decir que es muy dificil determinar las variables que están relacionadas con el Ingreso Mensual.Sin embargo, según el diagrama de cajas del punto #9 el nivel educativo podría tener un efecto parcial pero no definitivo sobre esta variable, Cabe aclarar que según el punto #5 la varianza del ingreso es demasiado grande, lo que nos dice que los ingresos de las personas en la base de datos, se encuentran muy dispersos o alejados.

## Catorceavo punto

***Enunciado: *** Si quisiera predecir la estatura de una persona basándote en otras variables, ¿qué variable(s) elegiría y por qué?

***Resupuesta: *** Según los puntos anteriores, la estatura no se ve claramente definida por alguna otra variable. Realizando diagramas de disperción con variables como Edad, Horas de trabajo, Ingreso Mensual, se encontró que los datos parecen ser aleatoreos. Teniendo en cuenta esto, no podríamos elegir una variable candidata para poder predecir satisfactoriamente el comportamiento de la estatura.
